【裁判字號】    94,訴,735
【裁判日期】    950510
【裁判案由】    返還消費借貸款
【裁判全文】
臺灣新竹地方法院民事判決               94年度訴字第735號
原      告  台灣中小企業銀行股份有限公司
法定代理人  乙○○
訴訟代理人  戊○○
            丁○○
被      告  蔡梅花（即詮渼企業社）
訴訟代理人  黃燕光律師
複代理人    己○○
被      告  丙○○
                        411.
上列當事人間返還消費借貸款事件，本院於民國95年4月26日辯
論終結，判決如下：
    主  文
被告丙○○應給付原告新台幣壹佰貳拾貳萬伍仟元及自94年8月
8日起至清償日止按年息百分之5.93％計算之遲延利息；暨自94
年8月8日起至清償日止依上開利率，逾期在六個月以內者加收10
％，逾期超過六個月者加收20％。
原告其餘之訴駁回。
訴訟費用由被告丙○○負擔百分之九十，餘由原告負擔。
    事實及理由
一原告起訴主張
  (一)被告蔡梅花為詮渼企業社之負責人，其於93年9月7日邀同被
    告丙○○為連帶保證人向原告借款新台幣（下同）一百五十
    萬元，並約定借款利率、期間、遲延利息、違約金及喪失期
    限利益等權益關係。上開借款被告蔡梅花繳納本息至94年8
    月7日，履經通知猶未繳納，尚欠本金1,225,000元，被告丙
    ○○為本件借貸之連帶保證人，經通知亦未繳納，爰依據消
    費借貸及連帶保證之法律關係請求被告連帶給付如訴之聲明
    1.所示之本金、遲延利息及違約金。
  (二)又被告蔡梅花申請使用原告核發之信用卡，由原告先墊付消
    費款，被告蔡梅花自94年7月後亦未繳納消費款，尚欠
    48,317元之消費款，依據消費借貸關係及兩造約定之信用卡
    使用法律關係，請求被告蔡梅花給付消費款本金及遲延利息
    、違約金如訴之聲明2.。
  (三)聲明
    1.被告應連帶給付原告新台幣122,500元及自94年8月8日起
      至清償日止按年息百分之6.28％計算之遲延利息；暨自94
      年8月8日起至清償日止依上開利率，逾期在六個月以內者
      加收10％，逾期超過六個月者加收20％。
    2.被告蔡梅花應給付原告48,317元，及自94年7月8日起至清
      償日止按年息15％計算之遲延利息，暨自94年8月8日起至
      清償日止依上開利率，逾期在六個月以內者加收10％，逾
      期超過六個月者加收20％。
二被告之抗辯
  (一)蔡梅花部分
    被告蔡梅花與被告丙○○、訴外人甲○○夫妻為好友，被告
    蔡梅花借名予被告丙○○夫妻設立詮渼企業社，擔任詮渼企
    業社名義上之負責人，但實際上全由被告丙○○夫妻經營。
    被告蔡梅花之印章及銓渼企業社之印章並未授權他人刻用，
    亦未授權他人向銀行或其他金融機構開設帳戶或辦理貸款、
    信用卡，原告起訴請求之借款，非被告蔡梅花所借，信用卡
    亦非被告蔡梅花申請使用，實際消費者亦非被告蔡梅花，原
    告起訴請求被告蔡梅花償還貸款、信用卡積欠之本金、利息
    、違約金，並無理由。
  (二)被告丙○○部分
    被告丙○○未於最後之言詞辯論期日到場，依其前之陳述略
    以，被告坦承其與配偶甲○○為銓渼企業社之實際負責人，
    被告蔡梅花僅為名義上之負責人，因企業社需要用錢周轉，
    ，始由訴外人甲○○攜被告蔡梅花存留之印章及銓渼企業社
    之營利事業登記證、印章等物向原告借款及辦理信用卡，借
    款部分確係擔任連帶保證人，但現在經濟困難無錢可償還，
    請求駁回原告之訴。
三本院之判斷
  (一)程序部分
    本件被告丙○○經合法通知，未於最後言詞辯論期日到場，
    核無民事訴訟法第386條所列各款情形，爰依原告之聲請，
    由其一造辯論而為判決。
  (二)實體部分
    1.原告主張被告蔡梅花於上開時間邀同被告丙○○向原告借
      款1,500,000元，及向原告申請信用卡使用雖提出借據、
      約定往來書、信用卡申請書為證，但被告蔡梅花否認其曾
      向原告借款。經查：本院命證人陳沛吾（即本件借款對保
      之原告職員），當庭辨認前往對保借款者是否為被告蔡梅
      花本人，證人證稱無法確定，有本院95年3月15日言詞辯
      論筆錄在卷可參。又被告丙○○陳稱因被告蔡梅花出借其
      名義設立詮渼企業社由其與配偶甲○○經營，本件借款係
      由訴外人甲○○持被告蔡梅花設立企業社後留下之印章、
      身份證影本及企業社之營利事業登記證向原告借款，並非
      被告蔡梅花所借等語，有本院95年3月15日言詞辯論筆錄
      在卷可參。且證人甲○○亦到庭證稱確實是伊攜帶被告蔡
      梅花的證件向原告借款，原告對保人員陳沛吾認為伊是蔡
      梅花，並稱其為蔡小姐，但其並未積極否認，被告蔡梅花
      對借款及信用卡一事並不知情，貸款之款項存入被告蔡梅
      花在台新銀行開設之帳戶內，但該帳戶一直為伊使用等語
      ，亦有95年4月26日之言詞辯論筆錄在卷可參。綜上，證
      人陳沛吾既無法確認借款之人即為被告蔡梅花，且互核被
      告丙○○及證人甲○○之證述亦相符合，故被告蔡梅花抗
      辯並未向原告借款一節，堪以採信。
    2.被告蔡梅花既未向原告借款及申請信用卡使用，從而，原
      告依據消費借貸法律關係請求被告蔡梅花給付借款、消費
      款及利息、違約金即非有理，應予駁回。
    3.訴外人甲○○冒名向原告借款1,500,000元，已如上述，
      因此，該借款之法律關係應存在於原告與訴外人甲○○間
      ，被告丙○○坦承其知悉上開借款是訴外人甲○○冒名借
      得，且同意為借款之連帶保證人，被告丙○○應為本件借
      款之連帶保證人，自應就本件借款負連帶清償之責任。但
      原告請求之借款利息利率為6.28％，認應以本件欠款遲延
      時其基準利率3.48％加2.8％，合計為6.28％計算之利率
      。然查：本件借款之利率依據借據第二條第一款規定僅規
      定，利息按當時之基準利率加年利率2.8％計付，計為年
      利率5.93％，有借據在卷可證，並未載明為浮動利率，故
      本件借款之利率應為5.93％，原告以嗣後較高之基準利率
      加年利率2.8％，計算之本件借款利息之利率，應有違誤
      。從而，原告依據消費借貸及連帶保證之法律關係，請求
      被告丙○○給付122,500元及自94年8月8日起至清償日止
      按年息百分之5.93％計算之遲延利息；暨自94年8月8日起
      至清償日止依上開利率，逾期在六個月以內者加收10％，
      逾期超過六個月者加收20％之範圍內為有理由，應予准許
      ，超過上開部分為無理由，應予駁回。
四因本案事證已臻明確，兩造其餘主張陳述及所提之證據，均毋
  庸再予審酌，附此敘明。
五訴訟費用負擔之依據：民事訴訟法79條。
中    華    民    國    95    年    5     月    10    日
                  民事第一庭    法  官  黃珮禎
以上正本係照原本作成。
如對本判決上訴，須於判決送達後20日內向本院提出上訴狀。
中    華    民    國    95    年    5     月    10    日
                                書記官  黎秀娟


司法院資訊處製作；財團法人民間司法改革基金會備份。
